臺灣高雄地方法院刑事判決　　　　　　　 96年度訴字第784號
公　訴　人　臺灣高雄地方法院檢察署檢察官
被　　　告　乙○○
上列被告因違反毒品危害防制條例案件，經檢察官提起公訴（96
年度毒偵字第13號），及移送併辦（96年毒偵字2344號、96毒偵
3353號），被告為有罪之陳述，本院適用簡式審判程序，判決如
下：
    主  文
乙○○施用第一級毒品，累犯，處有期徒刑捌月。又施用第二級
毒品，累犯，處有期徒刑參月。應執行有期徒刑拾月。
    事  實
一、乙○○前因施用毒品案件，經本院裁定送勒戒處所觀察、勒
    戒後，認有繼續施用毒品之傾向，經本院再裁定令入戒治處
    所施以強制戒治1 年，於民國89年1 月13日戒治期滿釋放出
    所。詎竟不思戒除毒癮，於93年間再因施用第一、二級毒品
    案件，經本院於94年5 月19日以93年度訴字第1897號分別判
    處有期徒刑7 月、5 月，並合併定其應執行刑10月確定。詎
    其猶未戒除毒癮，明知海洛因、甲基安非他命係毒品危害防
    制條例第2 條第2 項第1 款、第2 款所明定之第一、二級毒
    品，不得持有、施用，仍於前述強制戒治執行完畢釋放後5
    年內曾因再犯施用毒品罪（即再犯前開訴字第1897判決之罪
    ），竟又基於施用第一級毒品海洛因及第二級毒品甲基安非
    他命之犯意，於94年7 月20日上午9 時許，施用海洛因及甲
    基安非他命各1 次。嗣為警於94年7 月20日上午12時30分許
    ，在高雄縣杉林鄉○○村○○路路旁查獲。經警攜回警局調
    查並得其同意採尿送驗，呈可待因、嗎啡、甲基安非他命陽
    性反應，而查悉上情。
二、案經高雄縣政府警察局旗山分局報告台灣高雄地方法院檢察
    署檢察官偵查起訴。
    理    由
壹、程序部分
　　被告乙○○所犯係死刑、無期徒刑、最輕本刑為3 年以上有
    期徒刑以外之罪，其於準備程序就前揭被訴事實為有罪之陳
    述，經受命法官告知簡式審判程序之旨，並聽取其與公訴人
    之意見後，本院合議庭認無不得或不宜改依簡式審判程序進
    行之處，爰依刑事訴訟法第273 條之1 第1 項、第284 條之
    1 ，裁定本件由受命法官獨任進行簡式審判程序，合先敘明
    。
貳、實體部分
一、上揭事實，業據被告於本院審理中坦承不諱，且其於警方查
    獲時所採集之尿液，經送檢驗結果，均呈海洛因代謝後嗎啡
    及甲基安非他命之陽性反應，此有尿液採證代碼對照表、台
    灣檢驗科技公司濫用藥物尿液檢驗報告各1 份在卷可憑；足
    認被告上開自白確與事實相符，其犯行事證明確，洵堪認定
    。
二、被告前因施用毒品案件，經本院裁定令入戒治處所施以強制
    戒治1 年，於89年1 月13日戒治期滿釋放出所，復於93年間
    再因施用第一、二級毒品案件，經本院於94年5 月19日以93
    年度訴字第1897號分別判處有期徒刑7 月、5 月，並合併定
    其應執行刑10月確定。其於前開強制戒治執行完畢5 年內曾
    因再犯施用毒品罪（再犯前開訴字第1897號判決之罪）確定
    後，復犯本件施用毒品罪行。此時，究應依毒品危害防制條
    例第20條第3 項、第1 項之規定，將被告送觀察、勒戒？亦
    或應依法追訴？依現行毒品危害防治條例第20條第3 項之立
    法理由觀之，修正毒品危害防制條例就施用毒品者，只於「
    初犯」及「五年後再犯」二種情形，有其追訴條件之限制，
    即須於初犯經觀察、勒戒或強制戒治釋放後，五年內均無施
    用毒品之行為，始能認其前所實施之觀察、勒戒或強制戒治
    已足遮斷毒癮，而得於五年後再犯時，再予適用初犯之規定
    ，重行觀察、勒戒等程序。倘五年內已經再犯，被依法追訴
    處罰，縱其第三次（或第三次以上）施用毒品之時間，在初
    犯釋放五年以後，即與「五年後再犯」之情形有別，且因已
    於「五年內再犯」，顯見其再犯率甚高，原實施觀察勒戒或
    強制戒治，已無法收其實效，而無五年戒斷期之存在，自無
    再經觀察、勒戒及強制戒治之必要，應得逕行追訴處罰（最
    高法院95年第7 次刑事庭決議參照），從而，本件被告於第
    1 次強制戒治執行完畢釋放後，再犯本次施用毒品罪行，雖
    滿五年，然依上開最高法院決議見解，仍應依法論科。
三、被告行為後，如附表所示之相關法律業經變更，並於95年7
    月1 日施行，玆經整體比較結果，裁判時法並未較為有利，
    從而，依刑法第2 條第1 項規定，應分別適用適用修正前法
    及裁判時法至明。查海洛因、甲基安非他命，分別為毒品危
    害防制條例第2 條第2 項第1 款及第2 款所稱之第一級毒品
    及第二級毒品，核被告施用海洛因及甲基安非他命之行為，
    係分別犯該條例第10條第1 項、第2 項之施用第一、二級毒
    品罪。其持有海洛因、甲基安非他命後，進而施用，其持有
    之低度行為，應分別為施用之高度行為所吸收，均不另論罪
    。又其所犯施用第一、二級毒品兩罪，犯意各別、行為互殊
    ，應予分論併罰。
四、被告前因肅清煙毒條例等案件，經本院於83年3 月3 日以83
    年度訴字第92號判決判處有期徒刑5 月、3 年2 月，應執行
    有期徒刑3 年5 月確定，復因肅清煙毒條例案件，經本院於
    83年6 月17日以83年度訴字第1316號判處有期徒刑3 年1 月
    確定，嗣上開各罪，合併定應執行刑6 年2 月，於85年05月
    22日縮短刑期假釋出監，嗣經本院撤銷假釋，執行殘刑3 年
    10月14日，之後復因麻醉藥品管理條例案件，經本院於87年
    3 月12日以87年度訴字第262 號刑事判決判處有期徒刑3 月
    ，嗣告確定，上開殘刑及有期徒刑3 月接續執行，於92年5
    月20日縮刑期滿執行完畢出監，有台灣高等法院被告前案紀
    錄表1 份在卷可稽，其受有期徒刑執行完畢，5 年內再犯本
    件有期徒刑以上之上開兩罪，均為累犯，均應依刑法第47條
    第1 項規定，加重其刑。爰審酌被告有上述前科，及曾因施
    用毒品，經強制戒治及刑之執行完畢釋放後，仍不知悔改警
    惕，猶繼續施用毒品，暨犯後坦承犯行，與施用毒品為自戕
    行為及對社會危害性、及施用毒品之期間、次數等一切情狀
    ，分別量處如主文所示之刑，並定其應執行之刑，以資懲儆
    。
五、又被告上開（94年7 月20日）施用海洛因犯行，前經本院94
    年訴字第3936號不受理判決在案，然上開判決並無實質確定
    力，檢察官再依法起訴，本院自得依法審理，附此敘明。
六、退併辦部分：
  (一)臺灣高雄地方法院檢察署96年度毒偵字第3344、3353號併案
    意旨另以：乙○○分別基於施用第一級毒品海洛因之概括犯
    意（按應為單一「集合」犯意），自不詳時間起至96年3 月
    8 日12時許止，在其位於高雄縣杉林鄉○○路52號住處附近
    田園或產業道路邊，以約1 天1 次之頻率，用針筒注射方式
    施用第一級毒品海洛因多次。嗣於同年2 月11日15時25分許
    ，在高雄縣杉林鄉○○村○○路52號後面倉庫為警查獲，並
    扣得第一級毒品海洛因1 包（毛重0.2 公克）、注射針筒2
    支、橡膠皮圈1 條及塑膠盒1 只；同年3 月9 日14時許，在
    高雄縣美濃鎮○○路○段65號前為警查獲，並當場扣得第一
    級毒品海洛因1 包（毛重0.2 公克）。因認被告涉犯違反毒
    品危害防制條例第10條第1 項之施用第一級毒品罪嫌。
  (二)按毒品危害防制條例第10條之施用毒品罪，具有成癮之病患
    人格特質，構成要件本質上含有「習慣性」反覆為同一施用
    行為之意涵（學理上稱為「集合犯」），如依卷證資料足認
    其確有施用毒品之犯罪倚賴性，而係基於單一集合犯意，於
    密切時、地反覆延續實行施用第一級毒品之犯罪，復參酌其
    所侵害之法益既為同一，將其評價為一罪，對其法益已足充
    分保護，自應論以實質上一罪，較為合理適當。然上開「集
    合犯」之數行為必須行為人於主觀上具有「單一集合犯意」
    ，始得以構成集合犯，所謂單一集合犯意，係指多次犯罪行
    為必須自始均在一個預定犯罪計劃以內，出於主觀上始終同
    一犯意之進行，始足當之。查：本案部分被告係於94年7 月
    20日犯施用第一、二級毒品之罪，而併辦意旨係以被告自不
    詳時間至96年3 月8 日止，施用第一級毒品海洛因多次，然
    被告於94年8 月4 日即入監服刑，迄95年5 月20日始因徒刑
    執行完畢出監，有上開被告前案記錄表在卷可佐，被告於前
    開論罪科刑犯罪時點（即本案部分之94年7 月20日），應無
    預見其將受入監服刑，則其經釋放後之犯罪行為（即併辦部
    分毒偵字第3344、3353號），當未在其預定之犯罪計劃以內
    ，自難謂有何單一集合之犯意，益證被告併辦部份施用毒品
    犯行，應係另行起意再行施用，堪認該併辦部分與前揭論罪
    科刑部分不具裁判上一罪關係。而此部分係檢察官以「併辦
    」方式而來，未經起訴，又與前揭論罪科刑部分復無裁判上
    一罪關係，尚非本院所得審究，自應退由檢察官另行依法處
    理。
  (三)至於被告於本院審理中雖自白稱：伊自94年7 月20日至96年
    3 月8 日間以每日一次之頻率施用海洛因1 次云云，然自白
    不得作為有罪判決之唯一依據，被告上開自白部分，除94年
    7 月20日施用之該次外，其餘自白部分，尚乏其他證據足資
    認定其涉犯上開犯行，本院自無從加以審究，附此敘明。
七、據上論斷：依刑事訴訟法第299 條第1 項前段、第273 條之
    1 第1 項前段，毒品危害防制條例第10條第1 項、第2 項、
    刑法第2 條第1 項、第11條前段、第47條第1 項，修正前(
    下同)刑 法第51條第5 款、第41條第2 項，判決如主文。
本案經檢察官甲○○到庭執行職務。
中　　華　　民　　國　　96　　年　　5 　　月　　25　　日
                    刑事第五庭  法  官  張金柱
如不服本判決，應於收受送達後10日內向本院提出上訴書狀。
（須附繕本）
上正本證明與原本無異。
中　　華　　民　　國　　96　　年　　5 　　月　　29　　日
                                書記官  莊正彬
附錄本案論罪科刑之法條
毒品危害防制條例第10條施用第一級毒品者，處六月以上五年以
下有期徒刑。
施用第二級毒品者，處三年以下有期徒刑。
┌──────────────────────────────────────────────────┐
│附表：新舊法比較表                                                                                  │
├──────┬─────────────┬─────────────┬───────┬───────┤
│  相關變更  │行為時法（下稱舊法）之內容│裁判時法（下稱新法）之內容│比  較  理  由│說  明        │
├──────┼─────────────┼─────────────┼───────┼───────┤
│定執行刑之比│宣告多數有期徒刑者，於各刑│宣告多數有期徒刑者，於各刑│依修正前刑法規│依修正前刑法51│
│較          │中之最長期以上，各刑合併之│中之最長期以上，各刑合併之│定，定執行刑最│條第5 款，對被│
│            │刑期以下定其刑期。但不得逾│刑期以下定其刑期。但不得逾│長不得逾20年。│告較有利，應依│
│            │30年。                    │20年。                    │而依修正後刑法│舊法。        │
│            │                          │                          │定執行刑最長不│              │
│            │                          │                          │得逾30年。    │              │
├──────┼─────────────┼─────────────┼───────┼───────┤
│【累犯要件之│受徒刑之執行完畢，或一部之│受有期徒刑之執行完畢，或受│舊法不論故意或│無論依新法或舊│
│變更】修正前│執行而赦免後，5 年以內故意│無期徒刑或有期徒刑一部之執│過失犯，只須符│法均構成累犯，│
│刑法第47條與│再犯有期徒刑以上之罪者，為│行而赦免後，5 年以內再犯有│合法定要件，即│對被告並無有利│
│現行法第47條│累犯，加重本刑至二分之一。│期徒刑以上之罪者，為累犯，│構成累犯，新法│、不利問題，應│
│            │                          │加重本刑至二分之一。      │第47條第1 項限│逕行適用新法  │
│            │                          │                          │於故意犯始構成│              │
│            │                          │                          │累犯。        │              │
├──────┴─────────────┴─────────────┴───────┴───────┤
│說明：毒品危害防制條例第10條第1、2項，並未修正，無新舊法比較問題                                    │
└──────────────────────────────────────────────────┘
